【裁判字號】    89,婚,610
【裁判日期】    890928
【裁判案由】    履行同居
【裁判全文】
臺灣臺中地方法院民事判決  八十九年度婚字第六一○號
    原      告  乙○○
    被      告  甲○○○
右當事人間請求履行同居事件，本院判決如左：
    主    文
被告應與原告同居。
訴訟費用由被告負擔。
    事    實
甲、原告方面：
  一、聲明：如主文第一項所示。
  二、陳述：兩造為夫妻關係，詎被告自二十多年前即未與原告履行同居，經原告向
            臺中市南區調解委員會申請調解，被告均置之不理。被告拒與原告履行
            同居生活，顯然違背同居義務，爰依民法第一千零一條規定，請求被告
            履行同居。
  三、證據：提出戶籍謄本二份、和解書影本一份、悔改書影本一份為證。
乙、被告方面：
  一、聲明：駁回原告之訴。
  二、陳述：
  （一）兩造於民國六十二年間結婚，婚後育有子女施峰文、施智文，結婚之初，感
        情尚好，惟好景不常，六十七年初原告即在外結識女子，發生外遇，經常夜
        不歸營，甚且與人同居在外，視被告與子女不顧。被告為顧及情面，不願將
        事情宣揚，忍氣吞聲，卻喚不回原告之心。原告於六十七年即以種種理由，
        將被告趕離住處，甚且將被告之衣服、用具棄置於屋外，以示其決心，被告
        迫於無奈，帶著二個稚子，過著自立為生的艱難日子，原告對於被告及子女
        之生活情況、經濟能力，從未聞問及資助，稚子生活、教育費用，全由被告
        一肩擔起。
  （二）惟被告仍不同意離婚，願意回去與原告同住。若原告願意帶被告回家，被告
        就願意履行同居。
  三、證據：聲請訊問證人施智文。
    理    由
一、原告主張兩造為夫妻關係，自二十多年前即未同居之事實，有原告所提出之戶籍
    謄本二份、和解書影本一份、悔改書影本一份為證，並經證人施智文到庭證述明
    確，復為被告所不否認，自堪信為真實。
二、按夫妻互負同居之義務。但有不能同居之正當理由者，不在此限，民法第一千零
    零一條有明文規定。又夫妻住所之設定與夫妻應履行同居之義務尚有不同，住所
    乃決定各項法律效力之中心地，非民法所定履行同居義務之唯一處所。夫妻縱未
    設定住所，仍應以永久共同生活為目的，而互負履行同居之義務，司法院大法官
    會議著有釋字第四五二號解釋足資參照。足徵夫妻間本即以永久共同生活為目的
    ，以維家庭之圓滿，不得以細故即拒絕履行同居義務。經查，被告於本院第一次
    開庭時，即陳稱同意與原告履行同居，嗣雖因考慮子女將來之生活及不願以婚姻
    枷鎖捆綁原告，故願意協談離婚條件，惟經本院二次改期，兩造均無法達成協議
    ，被告復於最後一次庭期陳稱「不同意離婚，願意回去與原告同住。若原告願意
    帶被告回家，被告就願意履行同居」等語，本院認為婚姻關係之本質，原是付出
    多於享受、容忍多於要求，本件兩造夫妻間容或有爭執，惟被告既願意回家履行
    同居義務，互為退讓，以和諧共營家庭生活，則於法律上甚或人倫秩序上均無容
    許其別居狀態繼續存在之理。從而，本件被告既同意履行同居義務，是原告依民
    法第一千零一條規定訴請被告履行同居，依法應予准許。
據上論結，本件原告之訴為有理由，依民事訴訟法第七十八條，判決如主文。
中      華      民      國    八十九    年      九      月    二十八    日
                                臺灣臺中地方法院家事法庭
~B法      官  周瑞芬
右為正本係照原本作成
如對本判決上訴應於判決送達後廿日向本院提出上訴狀
中      華      民      國    八十九    年      九      月    二十八    日
~B法院書記官


司法院資訊處製作；財團法人民間司法改革基金會備份。
